臺灣高等法院高雄分院刑事判決　　　　100年度上訴字第770號
上　訴　人　臺灣高雄地方法院檢察署檢察官
被　　　告　黃春林
　　　　　　王建華
共　　　同
指定辯護人　本院公設辯護人李佩娟
上列上訴人因被告違反槍砲彈藥刀械管制條例案件，不服臺灣高
雄地方法院99年度訴字第798 號中華民國100 年3 月30日第一審
判決（起訴案號：臺灣高雄地方法院檢察署98年度偵字第34052
號），提起上訴，本院判決如下：
    主  文
上訴駁回。
    理  由
一、公訴意旨以：被告黃春林、王建華2 人明知槍彈係政府公告
    禁止非法持有之物品，竟未經許可，於民國97年6 、7 月間
    某日起，夥同莊勝名（由原審另案審理中）在高雄市○○區
    ○○街71號，無故持有土耳其AKKAR 廠製KARATAY 型口徑12
    GAUGE 制式霰彈長槍（槍枝管製編號：0000000000號）、具
    有殺傷力仿西班牙LLAMA 廠口徑9MM 半自動手槍製造之仿造
    手槍（槍枝管製編號：0000000000號；含滅音器1 枝、彈匣
    1 個）各1 枝、口徑9MM 制式子彈17顆、口徑12 GAUGE制式
    霰彈10顆，嗣於98年9 月18日11時50分許，在上址為警查獲
    ，並扣得制式AKKAR 牌霰彈長槍1 枝、霰彈10顆、LLAMA 廠
    牌手槍1 枝、子彈17顆、彈匣1 個、滅音器1 枝。因認被告
    黃春林、王建華共同涉犯槍砲彈藥刀械管制條例第7 條第4
    項非法持有槍枝罪嫌、同條例第8 條第4 項非法持有可發射
    子彈具殺傷力之改造手槍罪嫌、同條例第12條第4 項非法持
    有子彈罪嫌。
二、公訴人認被告黃春林、王建華涉犯上開罪嫌，係以被告黃春
    林、王建華之供述、證人莊勝名、孫韋佶之證述，並有內政
    部刑事警察局98年10月26日以刑鑑字第0980133635號鑑驗書
    、現場蒐證照片10張附卷及槍、彈扣案可佐，以此資為論據
    。
三、訊據被告黃春林、王建華均否認有非法持有槍、彈罪嫌，辯
    稱扣案槍、彈均與其等無關等語。
四、證據能力之說明：內政部刑事警察局鑑驗書係經檢察官囑託
    鑑定所為，屬刑事訴訟法第159 條第1 項規定之傳聞證據例
    外情形，自有證據能力。
五、經查：
    (一)98年9 月18日，在高雄市○○區○○街71號莊勝名住處，
      經警持搜索票執行搜索後扣得LLAMA 廠牌手槍1 把（槍號
      ：753162）、AKKAR 廠牌霰彈長槍1 把（槍號0000000 ）
      、霰彈10顆、子彈17顆、手槍彈匣1 個、滅音器1 枝、藍
      色釣魚袋1 個，此有上開物品扣案可佐。又上開扣案槍、
      彈經送內政部刑事警察局鑑定結果，認：「一、送鑑手槍
      1 枝（槍枝管制編號0000000000，含滅音管1 枝），認係
      仿造槍，為仿西班牙LLAMA 廠口徑9mm 制式半自動手槍製
      造，槍號為753162，槍管內具陸條左旋來復線，經檢視，
      槍管固定基座一側斷裂，惟不影響槍枝之擊發功能，可供
      擊發同口徑制式子彈使用，認具殺傷力。二、送鑑長槍1
      枝（槍枝管制編號0000000000），認係口徑12GAUGE 制式
      霰彈槍，為土耳其AKKAR 廠KARATAY 型，槍號為0000000
      ，擊發功能正常，可供擊發同口徑制式霰彈使用，認具殺
      傷力。三、送鑑子彈17顆，認均係口徑9mm 制式彈，採樣
      6 顆試射，可擊發，認均具殺傷力。四、送鑑子彈10顆，
      認均係口徑12GA UGE制式霰彈，採樣3 顆試射，認均具殺
      傷力。」，亦有內政部刑事警察局於98年10月26日以刑鑑
      字第0980133635號鑑驗書附卷可稽（見偵查卷第21－25頁
      ），首堪以認定。
    (二)證人莊勝名於偵查及原審審理中固均結證稱扣案槍、彈非
      其所有，被告黃春林與王建華曾同至其住處，其有見被告
      王建華把玩槍枝，其遂令被告王建華取走，但不知為何扣
      案槍、彈放在其住處等語（見偵查卷第38、85－86頁、原
      審訴字卷第109 －121 頁）。惟被告黃春林、王建華既均
      否認有非法持有扣案槍、彈之犯行，而莊勝名因住處遭查
      獲扣案槍、彈，亦涉有非法持有槍、彈犯行，故莊勝名證
      稱扣案槍、彈非其所有，而係被告黃春林、王建華所放置
      ，其不知情等語，顯然有為脫免己責而誣陷被告黃春林、
      王建華之危險，莊勝名與被告黃春林、王建華彼此乃屬相
      互對立之關係，莊勝名之證述即無從遽信。另證人莊勝名
      於98年12月10日偵查中結證稱其並未見到被告王建華攜帶
      槍枝至其住處，而係曾見被告王建華在其住處擦槍、把玩
      ，其有令被告王建華將槍枝取走，被告王建華係被告黃春
      林帶來等語（見偵查卷第38頁），於99年1 月8 日偵查中
      結證稱被告黃春林、王建華於97年6 、7 月間至其住處，
      其有見被告王建華攜帶一個釣魚袋，但不知裝何物，之後
      見被告王建華在其住處樓下擦槍、清槍，其有令被告王建
      華將槍枝取走，被告黃春林當時在樓上，98年農曆年過後
      及98年6 、7 月間亦曾見被告王建華在其住處擦槍、清槍
      等語（見偵查卷第85－86頁），於原審審理中結證稱於97
      年中某日晚上，其見被告王建華在其住處地下室清槍，之
      後又有2 次見被告王建華在其住處地下室清槍，其均令被
      告王建華將槍枝取走，事後在其住處亦未見過槍枝，不知
      其住處為何遭查獲扣案槍、彈，曾見被告王建華背藍色釣
      魚袋，就孫韋佶表示被告黃春林於98年8 月4 日有寄放扣
      案槍、彈一事不知情等語（見原審訴字卷第109 －121 頁
      ），觀諸證人莊勝名上開證述，證人莊勝名僅稱曾見被告
      王建華擦槍、清槍，始終未證稱有見過扣案子彈，亦未證
      稱被告黃春林與扣案槍、彈有何相關連，再衡諸常情，槍
      、彈未經許可不得持有，且持有槍、彈之刑責甚重，此乃
      一般人所知悉，倘被告王建華確持有扣案槍、彈，被告王
      建華自應小心隱藏，是被告王建華既經證人莊勝名制止攜
      帶槍枝至其住處，被告王建華豈有仍三番二次攜帶槍枝至
      莊勝名住處擦槍、清槍之理？甚且未事先告知莊勝名，即
      擅自將扣案槍、彈放置莊勝名住處，而不畏扣案槍、彈遺
      失或遭舉發？如此實與常情有違。是證人莊勝名之證述尚
      難遽信與事實相符，自不得以證人莊勝名之證述即認扣案
      槍、彈係被告黃春林、王建華持有及攜往莊勝名住處放置
      而與莊勝名共同持有。
    (三)證人孫韋佶於偵查及原審審理中雖均結證稱其在莊勝名住
      處之神壇幫忙，於98年88風災前之某日，被告黃春林有攜
      帶一個釣魚袋至莊勝名住處，並向其表示暫時寄放，而後
      即離開，不知釣魚袋內為何物，該釣魚袋即扣案之釣魚袋
      等語（見原審訴字卷第122 －130 頁）。惟觀諸證人孫韋
      佶證述扣案釣魚袋係被告黃春林帶至莊勝名住處寄放一節
      ，既難認扣案槍、彈與被告王建華有何相關連，亦與證人
      莊勝名證述均係見被告王建華擦槍、清槍，而未言及扣案
      槍、彈與被告黃春林有關，彼此不相符合。況被告黃春林
      倘欲將扣案槍、彈違禁物藏放莊勝名住處，衡情，被告黃
      春林應事先告知及徵得莊勝名之同意，以免扣案槍、彈遺
      失或遭舉發，當無隨意告知孫韋佶，即自行任意將扣案槍
      、彈藏放在莊勝名住處之理。況證人孫韋佶於原審審理中
      另結證稱被告黃春林寄放釣魚袋後，其均未告知莊勝名，
      亦未見被告黃春林、王建華回到莊勝名之住處等語（見原
      審訴字卷第129 頁），亦顯與常情大相違背。是證人孫佶
      之證述亦難認為真實。
    (四)再參諸證人即承辦員警黃啟瑞於原審審理中結證稱其等自
      接獲秘密證人之線報後開始調查，有對莊勝名住處照相、
      蒐證，在埋伏蒐證之期間，並未見到被告黃春林、王建華
      出現在莊勝名住處等語（見原審訴字卷第106 頁），是被
      告黃春林、王建華是否與扣案槍、彈有關，亦屬可疑。
    此外，復查無其他積極證據足資證明被告黃春林、王建華有
    何非法持有槍、彈之犯行，被告2 人犯罪自屬不能證明。
六、原審因而以不能證明被告黃春林、王建華犯罪，而為被告黃
    春林、王建華無罪之諭知，核無違誤；檢察官上訴意旨指摘
    原判決不當，為無理由，應予駁回。
據上論斷，應依刑事訴訟法第368 條，判決如主文。
本案經檢察官劉玲興到庭執行職務。
中    華    民    國  100     年    8     月    18    日
                    刑事第八庭  審判長法  官  洪兆隆
                                      法  官  張盛喜
                                      法  官  郭玫利
以上正本證明與原本無異。
如不服本判決應於收受本判決後10日內向本院提出上訴書狀，其
未敘述上訴理由者，並得於提起上訴後10日內向本院補提理由書
狀（均須按他造當事人之人數附繕本）「切勿逕送上級法院」。
中    華    民    國  100     年    8     月    19    日
                                      書記官  梁美姿